【裁判字號】    89,上訴,231
【裁判日期】    890328
【裁判案由】    殺人未遂
【裁判全文】
臺灣高等法院臺中分院刑事判決          民國八十九年度上訴字第二三一號
    上  訴  人
    即  被  告  丁  ○
    指定辯護人  本院公設辯護人  乙○○
右上訴人因殺人未遂案件，不服台灣台中地方法院中華民國八十八年十二月七日第一
審判決（民國八十八年度訴緝字第五六六號，起訴案號：台灣台中地方法院檢察署民
國八十七年度偵字第六八一號），提起上訴，本院判決如左：
    主      文
上訴駁回。
    事      實
一、丁○係鄭政雄所經營位於台中市○區○○里○○路二六八號大誠牛肉舖之僱用員
    工，負責店內協助送貨及看管商店內之雜物等工作，二人私交甚篤，鄭政雄由於
    民國（下同）七十六年十一月十日至台北辦事，不在店內之期間則交待鄭國雄代
    為掌管店內事務。因先前鄭政雄之客戶吳中峰因購買牛肉事宜雙方於交貨過程發
    生爭執，而由鄭政雄之另一店員張永銘與吳中峰發生爭吵，鄭政雄更藉機出面指
    摘吳中峰之不是，而引發吳中峰對鄭政雄之不悅，在鄭政雄不在期間，吳中峰曾
    多次打電話予鄭政雄，而均由鄭政雄之弟鄭國雄接聽，電話中並語帶威脅要帶三
    台車子之不良份子、攜帶刀槍及炸彈將其兄所經營之大誠牛肉舖剷平及殺害其家
    人等情，於七十六年十一月十四日晚上七時許，因吳中峰多次打電話至上開店找
    尋鄭政雄未著，而認為鄭政雄有意逃避，先於同日晚上八時四十五分許，在台中
    市建國市場前，先向張晉魁借得機車一輛，於同日晚上九時三十分許，即準備武
    士刀一把、具有殺傷力之土製爆裂物二枚（吳中峰違反槍砲彈藥刀械管制條例部
    份業經本院判處有期徒刑六月，減為有期徒刑三月確定在案），並騎乘上開機車
    ，再夥同不詳姓名之人三人開車尾隨在後，在上址附近徘徊示威，其後即揚長而
    去。丁○見狀後遂心生不滿，隨即夥同不詳姓名之成年男子三人，共同基於殺人
    之犯意聯絡，由丁○開車載上開不詳姓名之男子三人，同時每人身上均持長約三
    十公分之不明兇刀各一把（未扣案），尾隨至附近之台中市建國市場干城車站停
    車場內（與大誠牛肉舖謹隔一條南京路），見吳中峰與甲○○坐於車號000－
    0000之自小客車車上（吳中峰坐於駕駛座，甲○○坐於駕駛座旁），由於丁
    ○等人均不認識甲○○，又見其與吳中峰在一起，而認甲○○為吳中峰之同夥人
    ，先由丁○開車堵住吳中峰所開之車子後方使其動彈不得，隨即由其中之不詳姓
    名之男子三人，趨往甲○○之左車窗前，丁○則獨自前往吳中峰之右車窗前，分
    別嚇令甲○○及吳中峰二人下車，吳中峰及甲○○見渠等態度顯非友善，而暫停
    不動，然丁○及上開不詳姓名之男子三人即以所持之刀柄分別擊破車窗玻璃（毀
    損部份未據告訴），甲○○見車窗被擊破，即欲開窗趕快逃離現場，惟甫開車門
    即為上開不詳姓名之男子三人中之人頂到，丁○即喝令該三名男子稱：「給他死
    ！給他死！不要讓他跑掉」，三名男子即拿刀對甲○○砍殺，甲○○先以左手阻
    擋對方之攻擊，但身體右側及左大腿仍受到刀擊，並致其右側血胸及氣胸、左大
    腿割裂傷約１６×５×６公分及股四頭肌部份斷裂等傷害，甲○○仍極力脫困試
    圖衝出重圍，惟丁○等人見狀又高喊「給他死！給他死！不要讓他跑掉」，於是
    此三名男子更堅定其殺意，積極追趕脫逃中之甲○○，並以所持之刀多次砍向甲
    ○○之背部，而致甲○○之右上背部穿刺傷，一處約長六公分×寬二公分深至胸
    腔，一處約長４×１×０．６公分，於是甲○○更死命加速脫離現場，始免於死
    難，其後在路邊攔計程車，於同日晚上十時十分許，趕至附近之順天綜合醫院（
    位於台中市○○路○段三三三號）掛急診住院（至同年月二十六日出院）加護病
    房，並緊急輸血２０００ｃｃ及採胸管引流手術治療，於同年十二月四日並因外
    傷後引起右側胸腔積水約１０００ｃｃ再度住院治療，再次作胸管引流手術（至
    同年月十四日出院）始保住生命。丁○於現場見吳中峰並無動作，遂未痛下殺手
    ，而改要求吳中峰上車與其回店談判，吳中峰遂與丁○及其他追趕甲○○之二人
    一起上車，車子開往台中市○○路來來百貨前，先將先前所持有之長刀交由不詳
    之人處置，丁○則與其他二名載吳中峰回大誠牛肉舖，約於七十六年十一月十四
    日晚上十時許，吳中鋒回店後，見其兄甲○○遭人殺害，心生不滿，當場理論時
    ，又遭張永銘毆打成傷（張永銘傷害部份業經台灣台中地方院判處有期徒刑五月
    ，減為有期徒刑二月又十五日判決確定），適大誠牛肉舖之老闆鄭政雄獲悉其店
    遭吳中峰等人之騷擾後，即以電話向台中市警察局第三分局報案，該局派刑事組
    值勤刑警陳福原、張昭慶、陳永駿、葉添丁前往處理，而發覺上情。
二、案經台中市警察局第三分局移送台灣台中地方法院檢察署檢察官偵查起訴。
    理  由
一、訊據上訴人即被告丁○坦承係因吳中峰與其老闆鄭政雄間之赳葛，而於右開時地
    開車載三名年籍均屬不詳之成年男子攜帶兇刀欲找吳中峰回來談事情，惟矢口否
    認有何參與殺人未遂之情形，並辯稱：伊並無喝令其他人要將被害人甲○○殺死
    ，不要讓他逃跑，伊並不知悉該三名男子為何要殺害被害人甲○○，故伊並無殺
    害被害人云云。經查，被害人甲○○到庭證稱：伊與吳中峰車子停車後，不到五
    分鐘，被告丁○他們車子即堵在伊車之後方，並開大燈，當時下車共有四人，其
    中一人直接找吳中峰，另外三個人拿著長約三十公分之長刀，拿刀柄敲伊之前方
    玻璃要伊下車，伊本來按下車窗按扭不下車，他們敲破伊這邊玻璃，同時亦敲破
    吳中峰那邊之玻璃，伊就趕快逃，我開門下車時，車門被對方頂到，逃離時，聽
    到丁○以閩南語大聲又急促的喊：「給他死！給他死！不要讓他跑掉」，結果那
    三人就對伊亂砍，我左手擋刀，被砍到右側身體及左大腿（傷及動脈），我趕快
    跑，又聽到這群人喊：「給他死！給他死！不要讓他跑掉」，我在跑的過程又被
    砍了一刀，在左背部的上方，伊拼命跑，他們才追不到，伊認為丁○帶人過去，
    又意讓伊死之意，況且依當時之情形觀之，伊若未逃離的話，一定會被殺死等語
    ，另被害人吳中鋒到庭供稱：當天伊開車，甲○○坐於右前座，丁○以外之三人
    等拿著刀，要伊等下車，右邊至少二至三人敲玻璃要伊等下車，伊有聽到甲○○
    唉一聲，開車門跑開，他們帶伊上車，這過程除丁○叫伊上車外，餘並沒有講話
    ，伊與丁○上車後又有二人隨之上車，他們並說人已經被他們殺了，並載伊到台
    中市來來百貨附近，就有人將兇刀全部拿走，在回到大誠牛肉店，之後警員即來
    等語，顯見隨行之不詳姓名之男子三人與丁○之間，除由丁○開車載三人同時前
    往犯案現場，現場更係由丁○作指揮殺害被害人甲○○，更何況兇刀係其等於出
    發前既已攜帶在身，其焉有不知悉之理，且被告丁○如欲請吳中峰回大誠牛肉店
    談判，何須以車堵住吳中峰座車，並以刀敲破玻璃？另被害人甲○○雖未發生死
    亡之結果，然以當時之情形係受有右側血胸及氣胸、左大腿割裂傷約１６×５×
    ６公分及股四頭肌部份斷裂、右上背部穿刺傷，一處約長六公分×寬二公分深至
    胸腔，一處約長４×１×０．６公分等傷害，當日即至順天綜合醫院掛急診住院
    （至同年月二十六日出院）加護病房，並緊急輸血２０００ｃｃ及採胸管引流手
    術治療，於同年十二月四日並因外傷後引起右側胸腔積水約１０００ｃｃ再度住
    院治療，再次作胸管引流手術（至同年月十四日出院）等而獲救，此有順天綜合
    醫院順診證第二十號診斷書影本在卷足參，而被害人甲○○雖係極力脫困，惟仍
    於遭丁○等人喝令追殺，而遭人砍傷，且證人即當時急救之醫師林廷耀於偵查中
    到庭證稱：甲○○係於七十六年十一月十四日晚上十時十分許至順天綜合醫院掛
    急診，當時由伊與陳政和醫師急救，甲○○之傷勢係右後背部有一穿刺傷引起血
    胸與氣胸，進而引起休克，需輸血二千ｃｃ，左大腿前側割裂傷一處，股四頭肌
    部份斷裂，背部表皮挫裂傷，應係由銳器所造成，且人已休克，不急救即有生命
    危險等語（見七十六年度偵字第一一四七七號卷第五十六頁），顯見當時之傷害
    即足以影響其生命之安全，而被告等人其殺害甲○○時，除以兇刀為工具，且其
    用力之猛，於被害人逃離之際仍不停追殺，係因被害人極力脫逃始能免於難等情
    觀之，顯見其有殺害被害人甲○○之意思甚明。又上開衝突事由亦有證人鄭政雄
    、鄭國雄、張永銘於警訊中之供述、被告丁○於警訊之陳述、被害人吳中峰、甲
    ○○於警偵訊、及法院審理時之供述及證人張晉魁於偵查中、審理中之證述可參
    ，另有吳中鋒為警查獲之武士刀、及二枚爆裂物（其中一枚爆裂物於陳福原取出
    時受震動引爆；另一枚則由防爆組人員在現場附近引爆）為佐，次有張永銘坦認
    有毆打吳中峰之自白、證人鄭國雄於偵查中之證述、台灣省立台中醫院中醫字第
    一八０號之診斷書一紙在卷足參，且有警員陳福原、張昭慶、陳永駿、葉添丁等
    人之到庭之供述為輔，事證明確，被告犯行洵堪認定，應依法論科。
二、核被告丁○所為係犯刑法第二百七十一條第二項、第一項之殺人未遂罪，被告丁
    ○係以自己共同犯罪之意思，事先同謀，而由其他三名年籍均屬不詳姓名之男子
    實施犯罪之行為，故其與不詳姓名之成年男子之間，均為共同正犯（參司法院大
    法官會議釋字第一０九號解釋），本件被害人甲○○並未發生死亡之結果，是被
    告雖已著手殺人犯罪行為之實行，但仍不遂，應屬未遂犯，依刑法第二十六條前
    段之規定按其既遂之刑減輕之，又被告犯罪之時間係於七十七年一月三十日之前
    所犯，應依中華民國七十七年罪犯減刑條例第二條第一項第二款第三目、第四條
    第二項之規定減輕其刑。另被告犯罪之時間係於七十九年十月三十一日之前所犯
    ，然被告既係於中華民國八十年罪犯減刑條例施行前（即八十年一月一日）經原
    審法院通緝，此有該院七十七年八月十九日中院維刑緝字第五一六號通緝書在卷
    足參，而未於該條例施行之日起十個月內自動歸案接受審判，而遲至八十八年九
    月十日始回國接受審判，依同上條例第六條之規定，自不得再減刑。原審適用刑
    法第二十八條、第二百七十一條第二項第一項、第二十六條前段、中華民國七十
    七年罪犯減刑條例第二條第一項第二款第三目、第四條第二項、第六條，審酌被
    告犯罪之動機、目的、手段、對被害人甲○○所生之損害及犯罪後之態度等一切
    情狀，量處有期徒刑四年並以被告丁○及不詳姓名之成年男子等人所持有之兇刀
    各一把，因未扣案，又不能證明係屬槍砲彈藥刀械管制條例第四條第一項第三款
    所示之刀械而認係違禁物，故無從對之宣告沒收，認事用法，核無違誤，量刑亦
    允當，被告上訴意旨仍執陳詞，否認犯罪，指摘原判決不當，非有理由，應予駁
    回。
三、據上論斷，應依刑事訴訟法第三百六十八條，判決如主文。
本案經檢察官丙○○到庭執行職務。
中      華      民      國    八十九     年      三       月   二十八   日
                                  臺灣高等法院臺中分院刑事第十庭
                                        審判長法  官  羅  禮  政
                                              法  官  陳  欣  安
                                              法  官  曾  謀  貴
右正本證明與原本無異。
如不服本判決應於收受送達後十日內向本院提出上訴書狀，其未述上訴之理由者並
得於提起上訴後十日內向本院補提理由書（均須按他造當事人之人數附繕本）。
                                              書記官  粘  銘  環
中      華      民      國    八十九     年      三       月    三十    日
刑法第二百七十一條
殺人者，處死刑、無期徒刑或十年以上有期徒刑。
                                                                        Ｑ


司法院資訊處製作；財團法人民間司法改革基金會備份。
